【裁判字號】    90,上訴,595
【裁判日期】    900607
【裁判案由】    盜取財物
【裁判全文】
臺灣高等法院高雄分院刑事判決                      九十年度上訴字第五九五號
    上  訴  人
    即  被  告  甲○○
右上訴人因盜取財物案件，不服臺灣屏東地方法院八十九年度訴字第四五四號中華民
國八十九年十一月二十日第一審判決（起訴案號：臺灣屏東地方法院檢察署八十八年
度偵字第七○七三號），提起上訴，本院判決如左：
      主  文
上訴駁回。
    事  實
一、甲○○於民國八十六年五月二十日入伍服義務役，擔任海軍陸戰隊陸戰旅步一營
    食勤兵，於服役期間，竟夥同同營食勤兵洪嘉宏一人或食勤兵洪嘉宏、陳慶彬二
    人（以上二人共同盜取財物部分已另由軍法機關判決確定）共同基於意圖為自己
    不法所有之概括犯意，自八十八年三月下旬起，至同年四月間某日止，藉擔任伙
    房食勤兵因而熟悉糧秣庫管理及知悉糧秣庫房號碼鎖之機會，連續竊取自陸軍六
    四一庫提領儲放於該營糧秣庫供全營伙食用之制式軍用米，共十六包；得手後，
    旋即運出營區，以低價分別售予明知係贓物之傅榮來、尤張陽仔（以上二人業經
    原審判處故買贓物罪刑確定）及不詳者等人（犯罪時間、地點、數量、及買受人
    均詳如附表所示）。嗣甲○○於八十八年五月二十日退伍後，於八十八年五月廿
    七日經該營補給官鄭志忠中尉發覺制式軍用米似有異常短少並進行清點，復因洪
    嘉宏事後懼遭查獲，乃向尤張陽仔買回以非制式軍用米袋包裝之軍用米三包而被
    發覺，始悉上情。
二、案經海軍陸戰隊陸戰旅函送臺灣屏東地方法院檢察署檢察官偵查起訴。
    理  由
一、訊據上訴人即被告甲○○矢口否認有盜取財物犯行，辯稱：伊沒有偷軍用米，因
    伊已退伍所以洪嘉宏、陳慶彬將情事推給伊云云。惟查：甲○○與洪嘉宏、陳慶
    彬於附表編號一至四所示之時、地，竊取軍用米，分別賣給知情之傅榮來、尤張
    陽仔及不詳姓名者之事實；業據同案被告洪嘉宏、陳慶彬分別於軍法偵審中供承
    不諱（參見海軍陸戰隊陸戰旅八十八年六月十五日談話筆錄、八十八年七月八日
    、七月三十日、八月十二日、八月十三日偵查筆錄及國防部中部地方法院八十八
    年十二月二日審判筆錄），復於檢察官偵查及原審中為同一供述（見偵查卷第三
    八至四一頁、原審卷第四三、四四頁），且二人供述互核相符。又被告等人於附
    表編號一所示時、地指使不知情之士兵吳明德在糧秣庫以黑色塑膠袋套裝軍用米
    四包，事後並邀吳明德共同參與盜賣軍用米，為吳明德拒絕等情，亦據證人吳明
    德證述在卷（見海軍陸戰隊陸戰旅八十八年七月十九日偵查筆錄）。且該管補給
    官鄭志忠中尉及於八十八年三月迄四月間擔任伙食委員會委員之田智彬、王世勳
    等人，均證稱該伙食團所有之軍米確有異常短少等事實在卷可稽（見海軍陸戰隊
    陸戰旅八十八年七月十九日偵查筆錄），核該短少之時間、地點、數量均與洪嘉
    宏、陳慶彬所述情節相符，並經洪嘉宏當庭指認被告無訛。又同案被告洪嘉宏、
    陳慶彬就附表編號一、二將軍用米搬至同案被告傅榮來所有並為其所不否認之自
    小貨車上，載至同案被告傅榮來所經營之「軍友社」及該「軍友社」與營區之相
    關位置，核與軍事檢察官履勘同案被告洪嘉宏、陳慶彬供述盜賣軍米路線及該糧
    秣庫房與被告傅榮來所設「軍友社」緊相毗鄰位置相符，此有海軍陸戰隊軍事檢
    察官履勘筆錄、履勘現場之照片十四幀影本附卷可稽。而同案被告洪嘉宏、陳慶
    彬盜取財物犯行，亦經國防部中部軍事法院以八十八年台判字第四五號判決確定
    ，有該判決書在卷可按，再洪嘉宏、陳慶彬與被告甲○○同在伙房工作，情誼匪
    淺，被告甲○○亦自承與洪嘉宏、陳慶彬無仇恨，洪、陳二人亦絕無自陷於罪而
    誣攀被告等人之理，是渠等所述情節應堪採信。被告甲○○否認夥同洪嘉宏、陳
    慶彬盜取財物及同案被告傅榮來、尤張陽仔否認向被告買軍用米云云，顯均係卸
    責及迴護之詞，不足採信。本件事證明確，被告犯行堪以認定。
二、按犯罪在任職服役中，發覺在離職離役後者，由法院審判；並按行為時之身分適
    用法律，軍事審判法第五條第二項、第三項定有明文。查被告甲○○於八十六年
    五月二十日入伍服役，於八十八年五月二十日以上等兵身分退伍，其犯罪在服役
    中，發覺在退伍後，此有法務部戶役政連結作業系統個人兵籍資料表在卷可稽。
    而軍用米經由伙食委員會提領後，即屬官兵所共有之財物，又食品儲存使用之時
    間在三天以上者，視為儲存品，應置於倉庫內由補給軍官（士官）負責妥為保管
    ，國軍糧秣補給作業第一四八項亦規定甚詳，被告甲○○雖擔任士兵，然對儲放
    於糧秣庫房之軍米則不具持有或保管之責。核被告甲○○所為附表編號一至四犯
    行，係犯陸海空軍刑法第八十五條之盜取財物罪；附表編號一被告甲○○與洪嘉
    宏、陳慶彬間，附表編號二、三、四被告甲○○與洪嘉宏間，分別有犯意之聯絡
    及行為之分擔，均為共同正犯。又被告甲○○就前揭各次所為犯行，時間緊接，
    犯罪構成要件相同，顯係皆基於概括犯意為之，應依連續犯規定論以一罪，並加
    重其刑。
三、原審以被告罪證明確，因而適用陸海空軍刑法第八十五條（原審誤植為第八十五
    條第二項）、第十五條，（原審贅引刑法第十一條前段）、刑法第二十八條、第
    五十六條規定，並審酌被告犯罪之動機、目的、盜賣軍用米數量十六包，所得利
    益不多及被告犯後態度等一切情狀，量處有期徒刑一年六月。認事用法俱無不合
    ，量刑亦稱妥適，被告上訴意旨否認犯罪，空言指摘原判決不當，並無可取，為
    無理由，應予駁回。
四、被告傅榮來、尤張陽仔業經原審判決確定，不另論列。
據上論結，應依刑事訴訟法第三百六十八條，判決如主文。
本案經檢察官朱文彬到庭執行職務。
中      華      民      國    九十      年      六      月      七      日
                              臺灣高等法院高雄分院刑事第一庭
                                  審判長法官  李春昌
  法官  邱永貴
                                        法官  周賢銳
右正本證明與原本無異。
如不服本判決，應於判決送達後十日內向本院提出上訴狀，其未述理由者並應於提
出上訴狀後十日內向本院補提理由書（應附繕本)。
                                      書記官  黃琳群
中      華      民      國    九十      年      六      月     十一     日
附錄：本判決論罪科刑法條：
陸海空軍刑法第八十五條：
盜取財物或強迫買賣者，處一年以上七年以下有期徒刑。
附  表：
┌───────────────────────────────────┐
│甲○○共同連續盜取財物及傅榮來、尤張陽仔、盧恒文故買贓物一覽表        │
├──┬───┬────┬────┬────┬────┬────┬───┤
│    │      │        │        │數    量│        │        │      │
│編號│姓  名│時    間│地    點│（每包五│販賣金額│買受人  │備  考│
│    │      │        │        │十公斤）│        │        │      │
├──┼───┼────┼────┼────┼────┼────┼───┤
│    │甲○○│八十八年│恆春保力│軍米四包│三千元  │傅榮來  │各得一│
│    │洪嘉宏│三月下旬│營區米庫│        │        │        │千元  │
│一  │陳慶彬│某日凌晨│        │        │        │        │      │
│    │      │零時三十│        │        │        │        │      │
│    │      │分許    │        │        │        │        │      │
├──┼───┼────┼────┼────┼────┼────┼───┤
│    │甲○○│八十八年│同    右│軍米四包│甲○○收│傅榮來  │      │
│    │洪嘉宏│三月下旬│        │        │受金額不│        │      │
│二  │      │某日凌晨│        │        │明      │        │      │
│    │      │零時三十│        │        │        │        │      │
│    │      │分許    │        │        │        │        │      │
├──┼───┼────┼────┼────┼────┼────┼───┤
│    │甲○○│八十八年│恆春仁壽│軍米四包│二千八百│不詳姓名│洪嘉宏│
│三  │洪嘉宏│四月某日│營區附近│        │元      │者（傅榮│分得一│
│    │      │        │宿營地借│        │        │來軍友社│千一百│
│    │      │        │用之米庫│        │        │對面羊肉│元    │
│    │      │        │        │        │        │爐店）  │      │
├──┼───┼────┼────┼────┼────┼────┼───┤
│    │甲○○│八十八年│同    右│軍米四包│二千元  │尤張陽仔│甲○○│
│    │洪嘉宏│四月某日│        │        │        │        │欠尤女│
│四  │      │        │        │        │        │        │二千元│
│    │      │        │        │        │        │        │以此抵│
│    │      │        │        │        │        │        │債    │
└──┴───┴────┴────┴────┴────┴────┴───┘
                                                                  Ａ


司法院資訊處製作；財團法人民間司法改革基金會備份。
